臺中高等行政法院判決　　　　　　　　　　　　　　　　九十一年度訴字第五六號
　　　　　　　　　　　　　　　.
　　原　　　告　華信汽車商行
　　代　表　人　甲○○
　　被　　　告　臺中市稅捐稽徵處
　　代　表　人　乙○○
　　訴訟代理人　丁○○
　　　　　　　　丙○○
右當事人間因營業稅事件，原告不服財政部中華民國九十年十一月二十三日台財訴字
第○八九○○○四八二一號訴願決定（案號：第八八七二五一號），提起行政訴訟。
本院判決如左︰
　　主  文
原處分及訴願決定關於漏稅額超過新台幣參萬參仟壹佰陸拾貳元及罰鍰超過新台幣玖
萬玖仟肆佰捌拾陸元部分撤銷。
原告其餘之訴駁回。
訴訟費用由被告負擔四分之一，餘由原告負擔。
　　事  實
壹、事實概要：原告之營業項目登記為各種汽車介紹買賣、各種汽車配件買賣，未辦
    理營業項目變更登記，擅行在台中市○○區○○里○○○○街三號一樓經營汽車
    美容及保養業務，自民國（下同）八十五年十一月一日至八十六年九月十日止，
    共計營業額新台幣（以下同）二、二五○、○○○元，案經台中市警察局第四分
    局於八十六年九月十日查獲，移由被告審理違章成立，依據加值型及非加值型營
    業稅法（下稱營業稅法）第五十一條第一款之規定，以原告為受處分人核定補徵
    營業稅四四、七三八元外，並按所漏稅額處三倍之罰鍰，計一三四、二○○元（
    計至百元止）。原告不服，申請復查，未獲變更，提起訴願，經台灣省政府八十
    七年十一月二日八七府訴三字第一六九四四三號訴願決定：「原處分撤銷，由原
    處分機關另為處分。」，被告重行查核結果，復查決定維持原處分，仍未准變更
    ，因八十八年一月十三日修正財政收支劃分法第八條第一項第四款明定營業稅改
    為國稅，財政部所報自八十八年七月一日起，將營業稅委託各直轄市、縣（市）
    政府所屬稅捐稽徵處代徵，業奉行政院八十八年六月八日台八十八財字第二二六
    八六號函核定，遂向財政部提起訴願，亦遭決定駁回，乃提起本件行政訴訟。
貳、兩造聲明及陳述：
一、原告部分：
  (一)聲明：求為判決撤銷原處分（復查決定）及訴願決定。
  (二)陳述：
    (1)原告未辦理營利事業事項變更登記，擅自營業原因是因為該承租營業地址之房
      屋用途未能符合設立登記標準，因此被台中市警察局第四分局查獲後移送主管
      機關台中市政府裁處罰鍰，並已繳清罰鍰，但是原告自開始營業時就已先行向
      被告所屬黎明分處申請辦妥設籍課稅，並取得統一發票使用，原告營業期間均
      依營業稅法規定逐筆據實開立發票，決無任何漏開之事實，而被告所引用台中
      市警察局第四分局何安派出所警員於查訪時所製作之談話筆錄內容，「每日營
      業額約一萬元」部分是非確定的數字，當時查訪警員並未要求原告清楚查閱營
      業人每日實際營業收入之確定金額（警員並告知僅供參考大概即可），因此原
      告答每日約一萬元以下，（營業總收入係警員自行加總），而被告僅就依此論
      斷原告逃漏稅並裁處補稅及罰鍰，實為不當且與事實不符。
    (2)原告於辦理發票使用時，承辦稅務員告知營業人，買受人必須要有實際發生交
      易並於收款同時開立發票給買受人，而原告一向依規定辦理絕無漏開發票之事
      實，談話筆錄中「大約一萬元以下」之意包含各種無法收取之呆帳，如許多車
      主因不滿意服務而終止交易或藉口要試車而一去不復返，找不到人收款等，因
      此原告每期均據實申報營業稅，從未曾逃漏營業稅，被告未及注意此，據以核
      課補稅及裁處罰鍰均有未洽。
二、被告部分：
  (一)聲明：求為判決：求為判決變更罰鍰為九九、四八六元，其餘原告之訴駁回。
  (二)陳述：
    (1)按「營業人有左列情形之一者，主管稽徵機關得依照查得之資料，核定其銷售
      額及應納稅額並補徵之：：四、短報、漏報銷售額者。」、「納稅義務人，有
      左列情形之一者，除追繳稅款外，按所漏稅額處一倍至十倍罰鍰，並得停止其
      營業：一、未依規定申請營業登記而營業者。：：三、短報或漏報銷售額者。
      ：：七、其他有漏稅事實者。」為營業稅法第四十三條第一項第四款及第五十
      一條第一款、第三款與第七款所明定。次按「主旨：關於營業稅法施行細則第
      五十二條第二項第一款所稱之漏稅額應如何認定乙案。復請查照。說明：二、
      營業稅法施行細則第五十二條第二項第一款規定，營業稅法第五十一條第一款
      至第四款及第六款，以經主管稽徵機關依查得之資料，核定應補徵之應納稅額
      為漏稅額。上開漏稅額之計算，參酌本部七十九年十二月七日台財稅第七九○
      四一○七五○號函及八十五年二月七日台財稅第八五一八九四二五一號函規定
      ，應扣減營業稅人自違章行為發生日起至查獲日（調查基準日）止經稽徵機關
      核定之各期累積留抵稅額之最低金額為漏稅額。」為財政部八十九年十月十九
      日台財稅第八九○四五七二五四號函釋有案。
    (2)本件原告涉嫌未辦理營業項目變更登記，擅行在台中市○○區○○里○○○○
      街三號一樓經營汽車美容及保養業務，自八十五年十一月一日至八十六年九月
      十日止，共計營業額二、二五○、○○○元，案經台中市警察局第四分局於八
      十六年九月十日查獲，移由被告審理違章成立，並以原告於該違章期間僅申報
      銷售額一、二四八、○七八元，爰認其有短漏報銷售額八九四、七七九元（二
      、二五○、○○○元除以一‧○五減一、二四八、○七八元等於八九四、七七
      九元），乃依營業稅法第五十一條第一款規定予以核定補徵營業稅四四、七三
      八元，並按漏稅額處三倍罰鍰，計一三四、二○○元。原告不服，申請復查，
      經被告復查決定，改引營業稅法第五十一條第三款規定，因結果並無不同，仍
      維持原核定。原告復提起訴願，經臺灣省政府八十七年十一月二日八七府訴三
      字第一六九四四三號訴願決定略以：「本件訴願人營業額之計算，係原處分機
      關依據警察機關對於訴願人所作之偵訊筆錄供稱之金額直接引用認定，並無其
      他違章金額認定之資料足資憑藉，茲訴願人既於行政救濟中對該項金額之計算
      有所爭執，原處分機關即應調查蒐集其他有關資料予以認定；又本件處分書所
      引適用法條為首揭營業稅法第五十一條第一款，惟於復查決定書及答辯書中復
      引用同條第三款（依據稅務違章案件裁罰金額或倍數參考表之規定，本件違章
      事實，似應適用同條第七款），亦有不合，將原處分撤銷，著由原處分機關另
      為處分。」案經被告重核復查決定以，原告之負責人於八十六年九月十日在台
      中市警察局第四分局何安派出所就所問：「華信汽車修配廠何時開始營業。」
      答：「八十五年十一月。」（第四問答）；另第六問：「華信汽車修配廠每日
      營業額多少？營業至今總營業額多少？」答：「每日營業額平均約一萬元。營
      業至今總收入約新台幣二百二十五萬元。（未扣除材料費及員工薪資及一般開
      銷）。」之筆錄所載即已供承該期間營業額為二、二五○、○○○元甚明，自
      應照該金額認定，而原告八十五年十一月一日至八十六年九月十日僅申報銷售
      額一、二四八、○七八元，原認定其短漏報銷售額八九四、七七九元，據以補
      徵營業稅四四、七三八元，並按所漏稅額處三倍罰鍰，計一三四、二○○元，
      並無不合為由，併敘明惟基於本案係未辦營業項目變更登記，致有漏稅之情節
      ，是援依裁處之法條，應變更為營業稅法第五十一條第七款，餘仍維持原核定
      。惟原告猶未甘服，再提起訴願，訴稱本案原始處分取得基礎已非正確，經復
      查、訴願後，台灣省政府訴願決定已做出決定，原處分機關未能遵照裁示，派
      員重行核定，即謂已派員重新查核，造成原告權益受損等語。經財政部訴願決
      定以：本件原告之負責人於八十六年九月十日在台中市警察局第四分局何安派
      出所就所問：「華信汽車修配廠何時開始營業。」答：「八十五年十一月。」
      （第四問答）；另第六問：「華信汽車修配廠每日營業額多少？營業至今總營
      業額多少？」答：「每日營業額平均約一萬元。營業至今總收入約新台幣二百
      二十五萬元。（未扣除材料費及員工薪資及一般開銷）。」之筆錄所載，即已
      供承該期間營業額為二、二五○、○○○元甚明，有偵訊筆錄附原處分機關原
      卷可稽，原告迄未就其主張事實，提出積極有利證據，原處分機關依該偵訊筆
      錄承認之金額據以認定，並非無據。所訴不足採據，本件原處分應予維持。至
      原處分機關重核復查決定引用變更營業稅法第五十一條第七款乙節，經查該條
      款係規定為：「其他有漏稅事實者。」惟查本件原告未辦理營業項目變更登記
      ，擅行在台中市○○區○○里○○○○街三號一樓經營汽車美容及保養業務，
      自八十五年十一月一日至八十六年九月十日止，共計營業額二、二五○、○○
      ○元，而原告於該違章期間僅申報銷售額一、二四八、○七八元，其有短漏報
      銷售額八九四、七七九元，核屬原處分機關首次復查決定書及向台灣省政府對
      訴願答辯書中引用同條第三款：「短報、漏報銷售額者。」始為適法，惟對於
      補徵稅額及罰鍰，並無影響：：等由，乃駁回其訴。
    (3)原告提起行政訴訟訴稱自開始營業時就已先行向被告所轄黎明分處申請辦妥設
      籍課稅，並取得統一發票使用，原告營業期間均依營業稅法規定逐筆據實開立
      發票，決無任何漏開之事實，而被告所引台中市警察局第四分局何安派出所警
      員於查訪時所製作之談話筆錄內容，「每日營業額約一萬元」部份是非確定的
      數字，當時查訪警員並未要求原告清楚查閱營業人每日實際營業收入之確定金
      額（警員並告知僅供參考大概即可），因此原告答每日「約」壹萬元以下，（
      營業總收入係警員自行加總），而被告僅就依此論斷原告逃漏稅並裁處補稅及
      罰鍰，實為不當且與事實不符。原告於辦理發票使用時，承辦稅務員告知營業
      人，買受人必須要有實際發生交易並於收款同時開立發票給買受人，而原告一
      向依規定辦理絕無漏開發票之事實，談話筆錄中「大約一萬元以下」之意包含
      各種無法收取之呆帳，如許多車主因不滿意服務而終止交易或藉口要試車而一
      去不復返，找不到人收款等，因此原告每期均據實申報營業稅，從未曾逃漏營
      業稅，被告未注意此，據以核課補稅及裁處罰鍰均有未洽云云。經查原告自八
      十五年十一月一日至八十六年九月十日止，擅行營業，共計營業額二、二五○
      、○○○元，未依法申報銷售額，致有短漏報情事，有原告偵訊筆錄可稽，違
      章事實明確，原告復執同詞爭訟，其遞遭駁回之理由，已詳如前述。另查本案
      係依營業稅法第五十一條第三款規定予以補徵營業稅，按首揭財政部函釋規定
      ，該核定之漏稅額，尚應扣減營業人自違章行為發生日（八十五年十一月一日
      ）至查獲日（八十六年九月十日）止，經稽徵機關核定各期累積留抵稅額之最
      低金額，經核本案違章期間各期累積留抵稅額分別為八十五年十一月至十二月
      留抵稅額一一、五七六元，八十六年一月至二月留抵稅額二○、八○○元，八
      十六年三月至四月留抵稅額二三、二三八元，八十六年五月至六月留抵稅額二
      二、三一○元及八十六年七月至八月留抵稅額一二、五三一元，依此，本案可
      扣減之最低累積留抵稅額為一一、五七六元，是本件之漏稅額應重新核認為三
      三、一六二元（四四、七三八元減一一、五七六元等於三三、一六二元），並
      改按所漏稅額三倍科處罰鍰，計九九、四八六元。
    (4)原告主張無理由，請判決如被告之聲明。
　　理  由
一、按「營業人有左列情形之一者，主管稽徵機關得依照查得之資料，核定其銷售額
    及應納稅額並補徵之：：四、短報、漏報銷售額者。」「納稅義務人，有左列情
    形之一者，除追繳稅款外，按所漏稅額處一倍至十倍罰鍰，並得停止其營業：一
    、未依規定申請營業登記而營業者。：：三、短報或漏報銷售額者。：：七、其
    他有漏稅事實者。」分別為營業稅法第四十三條第一項第四款及第五十一條第一
    款、第三款與第七款所明定。又「主旨：關於營業稅法施行細則第五十二條第二
    項第一款所稱之漏稅額應如何認定乙案。復請查照。說明：二、營業稅法施行細
    則第五十二條第二項第一款規定，營業稅法第五十一條第一款至第四款及第六款
    ，以經主管稽徵機關依查得之資料，核定應補徵之應納稅額為漏稅額。上開漏稅
    額之計算，參酌本部七十九年十二月七日台財稅第七九○四一○七五○號函及八
    十五年二月七日台財稅第八五一八九四二五一號函規定，應扣減營業稅人自違章
    行為發生日起至查獲日（調查基準日）止經稽徵機關核定之各期累積留抵稅額之
    最低金額為漏稅額。」亦為財政部八十九年十月十九日台財稅第八九○四五七二
    五四號函釋有案，上開函釋為主管機關就其職掌公務所為職務上之解釋，核與上
    揭營業稅法不相抵觸，自可採用。
二、本件原告為合夥，原登記營業項目為各種汽車介紹買賣、各種汽車配件買賣（限
    新品）（不得從事汽車修理業）（汽車零件百貨限新品），未辦理營業項目變更
    登記，即擅行在台中市○○區○○里○○○○街三號一樓經營汽車美容及保養業
    務，自八十五年十一月一日至八十六年九月十日止，共計營業額二、二五○、○
    ○○元，案經台中市警察局第四分局於八十六年九月十日查獲，並移由被告審理
    等情，業據原告於台中市警察局第四分局何安派出所偵訊時坦承不諱，並有台中
    市政府營利事業登記證影本、台中市警察局第四分局八十六年十月七日中分四刑
    字第二０七八九號函及偵訊筆錄附於原處分卷可參，被告審理違章成立，並以原
    告於該違章期間僅申報銷售額一、二四八、○七八元，認其有短漏報銷售額，乃
    依營業稅法第五十一條第一款規定予以核定補徵營業稅四四、七三八元，並按漏
    稅額處三倍罰鍰，計一三四、二○○元。原告不服，申請復查，經被告復查決定
    ，改引營業稅法第五十一條第三款規定，因結果並無不同，仍維持原核定。原告
    復提起訴願，經臺灣省政府八十七年十一月二日八七府訴三字第一六九四四三號
    訴願決定略以：「本件訴願人營業額之計算，係原處分機關依據警察機關對於訴
    願人所作之偵訊筆錄供稱之金額直接引用認定，並無其他違章金額認定之資料足
    資憑藉，茲訴願人既於行政救濟中對該項金額之計算有所爭執，原處分機關即應
    調查蒐集其他有關資料予以認定；又本件處分書所引適用法條為首揭營業稅法第
    五十一條第一款，惟於復查決定書及答辯書中復引用同條第三款（依據稅務違章
    案件裁罰金額或倍數參考表之規定，本件違章事實，似應適用同條第七款），亦
    有不合，將原處分撤銷，著由原處分機關另為處分。」，案經被告重核復查決定
    以，原告之負責人於八十六年九月十日在台中市警察局第四分局何安派出所就所
    問：「華信汽車修配廠何時開始營業。」答：「八十五年十一月。」（第四問答
    ）；另第六問：「華信汽車修配廠每日營業額多少？營業至今總營業額多少？」
    答：「每日營業額平均約一萬元。營業至今總收入約新台幣二百二十五萬元。（
    未扣除材料費及員工薪資及一般開銷）。」之筆錄所載即已供承該期間營業額為
    二、二五○、○○○元甚明，自應照該金額認定，而原告八十五年十一月一日至
    八十六年九月十日僅申報銷售額一、二四八、○七八元，原認定其短漏報銷售額
    八九四、七七九元，據以補徵營業稅四四、七三八元，並按所漏稅額處三倍罰鍰
    ，計一三四、二○○元，並無不合為由，併敘明惟基於本案係未辦營業項目變更
    登記，致有漏稅之情節，是援依裁處之法條，應變更為營業稅法第五十一條第七
    款，餘仍維持原核定。惟原告仍未甘服，再提起訴願，訴稱本案原始處分取得基
    礎已非正確，經復查、訴願後，台灣省政府訴願決定已做出決定，被告未能遵照
    裁示，派員重行核定，即謂已派員重新查核，造成原告權益受損等語。經財政部
    訴願決定亦以：本件原告之負責人於八十六年九月十日在台中市警察局第四分局
    何安派出所就所問：「華信汽車修配廠何時開始營業。」答：「八十五年十一月
    。」（第四問答）；另第六問：「華信汽車修配廠每日營業額多少？營業至今總
    營業額多少？」答：「每日營業額平均約一萬元。營業至今總收入約新台幣二百
    二十五萬元。（未扣除材料費及員工薪資及一般開銷）。」之筆錄所載，即已供
    承該期間營業額為二、二五○、○○○元甚明，自應照該金額認定，而訴願人八
    十五年十一月一日至八十六年九月十日僅申報銷售額一、二四八、○七八元，原
    認定其短漏報銷售額八九四、七七九元，據以補徵營業稅四四、七三八元，並按
    所漏稅額處三倍罰鍰，計一三四、二○○元，並無不合為由，併敘明基於本案係
    未辦營業項目變更登記，致有漏稅之情節，裁處之法條，應變更為營業稅法第五
    十一條第七款，仍維持原核定。
三、原告起訴主張：其自開始營業時就已先行向被告所轄黎明分處申請辦妥設籍課稅
    ，並取得統一發票使用，營業期間均依營業稅法規定逐筆據實開立發票，決無任
    何漏開之事實，而被告所引台中市警察局第四分局何安派出所警員於查訪時所製
    作之談話筆錄內容，「每日營業額約一萬元」部分是非確定的數字，當時查訪警
    員並未要求原告清楚查閱營業人每日實際營業收入之確定金額僅告知供參考大概
    即可，因此原告才答每日「約」壹萬元以下，而營業總收入係警員自行加總，被
    告僅就依此就論斷原告逃漏稅，並裁處補稅及罰鍰，實為不當且與事實不符。原
    告一向依規定辦理絕無漏開發票之事實，談話筆錄中「大約一萬元以下」之意包
    含各種無法收取之呆帳，如許多車主因不滿意服務而終止交易或藉口要試車而一
    去不復返，找不到人收款等，因此原告每期均據實申報營業稅，從未曾逃漏營業
    稅，且由於華信汽車商行在八十五年九月由台中市○○○○街三號一樓遷移至河
    南路四段五十之一號的新址，大概有二、三個月為停業狀態，被告未注意此，捨
    棄詳實的帳冊、憑證不為查核，僅憑筆錄記載內容揣測原告每月營業額，據以核
    課補稅及裁處罰鍰均有未洽云云。惟查：
  (一)原告自八十五年十一月一日至八十六年九月十日止，擅行營業，共計營業額二、
    二五○、○○○元，未依法申報銷售額，致有短漏報情事，有原告八十六年九月
    十日於台中市警察局何安派出所之偵訊筆錄可稽，即原告之代表人甲○○於八十
    六年九月十日在台中市警察局第四分局何安派出所就所問：「華信汽車修配廠何
    時開始營業。」答：「八十五年十一月。」（第四問答）；另第六問：「華信汽
    車修配廠每日營業額多少？營業至今總營業額多少？」答：「每日營業額平均約
    一萬元。營業至今總收入約新台幣二百二十五萬元。（未扣除材料費及員工薪資
    及一般開銷）。」之筆錄所載，即已供承該期間營業額為二、二五○、○○○元
    甚明，若依原告所稱每日約一萬元，則自八十五年十一月一日至八十六年九月十
    日，其金額應約有三百萬元之多，被告僅依原告所自承之二、二五○、○○○元
    予以核定，並無違誤，而訴願人八十五年十一月一日至八十六年九月十日僅申報
    銷售額一、二四八、○七八元，原處分認定其短漏報銷售額八九四、七七九元，
    係違反營業稅法第五十一條第一項第三款「短報、漏報銷售額者。」之規定，被
    告據以補徵營業稅，並按所漏稅額處三倍罰鍰，依首揭規定並無不合，原告事後
    改稱警訊時所作之談話筆錄內容，「每日營業額約一萬元」部份是非確定的數字
    ，當時查訪警員並未要求原告清楚查閱營業人每日實際營業收入之確定金額僅告
    知供參考大概即可，原告才回答每日「約」壹萬元以下，而營業總收入係警員自
    行加總，並非確實之營業額云云，並未提出何證據以實其說，原告此部分主張尚
    難採信。
  (二)又「主旨：關於營業稅法施行細則第五十二條第二項第一款所稱之漏稅額應如何
    認定乙案。復請查照。說明：二、營業稅法施行細則第五十二條第二項第一款規
    定，營業稅法第五十一條第一款至第四款及第六款，以經主管稽徵機關依查得之
    資料，核定應補徵之應納稅額為漏稅額。上開漏稅額之計算，參酌本部七十九年
    十二月七日台財稅第七九○四一○七五○號函及八十五年二月七日台財稅第八五
    一八九四二五一號函規定，應扣減營業稅人自違章行為發生日起至查獲日（調查
    基準日）止經稽徵機關核定之各期累積留抵稅額之最低金額為漏稅額。」為財政
    部八十九年十月十九日台財稅第八九○四五七二五四號函釋在案，已如前述。本
    件係被告係依營業稅法第五十一條第三款規定予以補徵營業稅，按上開財政部函
    釋規定，該核定之漏稅額，自應扣減營業人自違章行為發生日（八十五年十一月
    一日）至查獲日（八十六年九月十日）止，經稽徵機關核定各期累積留抵稅額之
    最低金額，而本案違章期間各期累積留抵稅額分別為八十五年十一月至十二月留
    抵稅額一一、五七六元，八十六年一月至二月留抵稅額二○、八○○元，八十六
    年三月至四月留抵稅額二三、二三八元，八十六年五月至六月留抵稅額二二、三
    一○元及八十六年七月至八月留抵稅額一二、五三一元，本件原告可扣減之最低
    累積留抵稅額為一一、五七六元，亦據被告陳述在卷（見本院卷第二十九頁及第
    三十頁被告答辯書），依此，本是本件之漏稅額應為三三、一六二元（四四、七
    三八元減一一、五七六元等於三三、一六二元），按所漏稅額三倍科處罰鍰，應
    為九九、四八六元，被告以原告短漏報銷售額八九四、七七九元，據以補徵營業
    稅四四、七三八元，並按所漏稅額處三倍罰鍰計一三四、二○○元，即有可議，
    訴願決定未予糾正，復予駁回，亦有未合，是該漏稅額超過三三、一六二元及罰
    鍰超過九九、四八六元部分自無可維持，原告起訴請求撤銷漏稅額超過三三、一
    六二元及罰鍰超過九九、四八六元部分為有理由，至於原告其餘訴請撤銷部分，
    非有理由，應予駁回。
據上論結，本件原告之訴為一部有理由，一部無理由，依行政訴訟法第一百九十五條
第一項、第九十八條第三項前段、第一百零四條、民事訴訟法第七十九條但書，判決
如主文。
中　　華　　民　　國　　  九十一　　　年　　　六　　　月　　 二十七     日
                 臺 中 高 等 行 政 法 院 第 三 庭
                                審 判 長 法      官　王 茂 修
                                         法      官　許 金 釵
                                         法      官　莊 金 昌
右正本證明與原本無異。
如不服本判決，應於判決送達後二十日內向本院提出上訴書狀，其未表明上訴理由者
，應於提起上訴後二十日內向本院提出上訴理由書（須依對造人數附具繕本）；如於
本判決宣示或公告後送達前提起上訴者，應於判決送達後二十日內補提上訴理由書（
須附繕本）。未表明上訴理由者，逕以裁定駁回。
提起上訴應預繳送達用雙掛號郵票拾份（每份三十四元）。
中　　華　　民　　國　　  九十一　　　年　　　六　　　月　　 二十七     日
　　　　　　　　　　　　　　　　　　　　 法院書記官　林 宜 萱
